臺灣臺南地方法院民事裁定
110年度重訴字第4號
原      告  郭國樑
被      告  郭千華

訴訟代理人  林忠儀律師
上列當事人間請求塗銷所有權移轉登記等事件，本院裁定如下：
    主  文
原告之訴駁回。
訴訟費用由原告負擔。
    理  由
一、按能獨立以法律行為負義務者，有訴訟能力；輔助人同意受
    輔助宣告之人為訴訟行為，應以文書證之；於能力、法定代
    理權或為訴訟所必要之允許有欠缺之人所為之訴訟行為，經
    取得能力之本人、取得法定代理權或允許之人、法定代理人
    或有允許權人之承認，溯及於行為時發生效力；能力、法定
    代理權或為訴訟所必要之允許有欠缺而可以補正者，審判長
    應定期間命其補正；再原告之訴，起訴不合程式或不備其他
    要件，依情形可以補正，經審判長定期間命其補正而不補正
    者，法院應依裁定駁回之，觀諸民事訴訟法第45條、第45條
    之1第1項、第48條、第49條前段、第249條第1項第3款、第6
    款規定甚明。又所謂訴訟能力，乃當事人能自為訴訟行為，
    或委由訴訟代理人代為訴訟行為之能力，與民法之行為能力
    相當。凡能獨立以法律行為負義務之人，即能辨識利害得失
    之人，既能辨識利害得失，乃能知訴訟之結果，而行使其權
    利之伸張及防禦方法。以法律行為處分其私權，與以訴訟行
    為防禦其私權，兩者結果無異，其實行之能力即應相同。是
    以無行為能力者，既不能以法律行為負義務，自無訴訟能力
    （最高法院最高法院88年度台上字第1856號判決意旨參照）
    。
二、本件原告係於民國109年8月5日起訴，因被告抗辯其無訴訟
    能力，經本院函詢其就醫之奇美醫療財團法人奇美醫院：原
    告於109年8月5日起迄今是否仍能辨識利害得失，該院回覆
    ：「病人自民國109年6月起認知功能減退更為明顯，辨識利
    害得失之能力顯著減低」等語，有該院110年4月6日（110）
    奇醫字第1520號函檢送之病情摘要1份在卷可按（見本院重
    訴字卷第331頁），可知原告起訴時其訴訟能力已顯有不足
    ，至少須受輔助宣告，經其輔助人同意後方得起訴，惟原告
    起訴時尚未受輔助宣告，無法取得其輔助人之書面同意，但
    此尚可補正，經本院通知原告於1個月內聲請法院對其為輔
    助或監護宣告，若經法院對原告為輔助宣告，原告應補正其
    輔助人之書面同意，若經監護宣告，應由法定代理人承認本
    件之起訴，並續為後續訴訟行為，該通知已分別於110年4月
    15日送達原告當時委任之訴訟代理人（於同年月29日解除委
    任），及於同年月19日寄存送達原告本人，於同年月29日生
    送達之效力，有送達證書2件附卷可憑（見本院重訴字卷）
    ，原告迄今仍未補正，揆諸上開說明，其訴應認為不合法，
    應予駁回。
三、依民事訴訟法第249條第1項第6款、第95條、第78條，裁定
    如主文。　　　　
中　　華　　民　　國　　110 　年　　6 　　月　　10　　日
                  民事第一庭  法  官　游育倫
以上正本係照原本作成。
如對本裁定抗告須於裁定送達後10日內向本院提出抗告狀，並繳
納抗告費新臺幣1,000元。
中　　華　　民　　國　　110 　年　　6 　　月　　21　　日
                              書記官  林彥丞